【裁判字號】    95,易,427
【裁判日期】    951017
【裁判案由】    竊盜等
【裁判全文】
臺灣桃園地方法院刑事判決               95年度易字第427號
公  訴  人  臺灣桃園地方法院檢察署檢察官
被      告  戊○○
            丙○○
            乙○○
上  一  人
選任辯護人  陳河泉律師
上列被告因竊盜等案件，經檢察官提起公訴（95年度偵字第4278
號），本院判決如下：
    主  文
戊○○連續竊盜，處有期徒刑柒月。
丙○○幫助竊盜，處有期徒刑參月，如易科罰金，以參佰元折算
壹日。緩刑貳年。
乙○○連續故買贓物，處有期徒刑捌月。
    事  實
一、戊○○自民國九十四年一、二月間某日起至同年十一月間某
    日止，在恆達通交通股份有限公司（下稱恆達通公司，負責
    人為呂理安）任職，丙○○則自九十四年十月十四日起至九
    十五年一月八日止，在該公司任職，恆達通公司因指派戊○○、丙○○前往位於桃園縣蘆竹鄉○○路八一四巷九十一號
    之華通電腦股份有限公司（下稱華通公司）載運廢棄物，戊○○遂知悉華通公司之倉庫內置放有含金報廢板，並於任職
    恆達通公司之九十四年十月間某日，在華通公司內拾獲可開
    啟該公司倉庫之鑰匙一支，而將該鑰匙置放在騰峰企業社（
    負責人為呂理安之父呂萬福）所有之車號F 五－○二一號自
    用大貨車內。詎戊○○於離職後，竟意圖為自己不法之所有
    ，並基於竊盜之概括犯意，先於九十五年一月二日下午某時
    ，以電話向丙○○表示其欲竊取華通公司倉庫內之含金報廢
    板，請丙○○將堆高機開至華通公司之倉庫前，並將鑰匙插
    在車上，事成後，允諾給予丙○○新臺幣（下同）一萬元，
    丙○○旋應允之，並依戊○○指示，將堆高機開至華通公司
    之倉庫前，且未取下鑰匙，使戊○○得駕駛堆高機行竊，以
    此方式，幫助戊○○竊取華通公司之含金報廢板。戊○○乃
    於翌日（三日）上午五時許，即前往華通公司，以留在車號
    F 五－○二一號自用大貨車內之上開倉庫鑰匙（該自用大貨
    車之鑰匙原已留在車上），開啟華通公司之倉庫大門，再駕
    駛堆高機，將倉庫內華通公司所有之五袋（每袋重約六百公
    斤）含金報廢板運至前開大貨車上，而因當日早上，丙○○
    須使用該自用大貨車載運垃圾，戊○○於得手後，即以電話
    通知丙○○前來華通公司，戊○○遂駕駛該自用大貨車並搭
    載丙○○，前往位於桃園縣蘆竹鄉○○路○段五三三號之一
    之延宜企業有限公司（下稱延宜公司，以廢五金買賣為業）
    ，將上開含金報廢板五袋，以十一萬元之價格，出售予明知
    前開含金報廢板為贓物而仍執意買受之延宜公司之現場負責
    人乙○○，戊○○取得十一萬元贓款後，旋於延宜公司對面
    之加油站前將一萬元交予丙○○。其後戊○○於翌日下午六
    時許，再以電話向友人許世偉提議一同前往華通公司竊取含
    金報廢板，二人相約在華通公司後門見面，並一同進入華通
    公司內，迨步行至倉庫前，許世偉因恐遭發現，不願參與行
    竊，即先行離去，戊○○遂獨自一人以上開方式，竊取華通
    公司所有之五袋含金報廢板，再將該五袋含金報廢板，以十
    萬元之價格，仍出售予明知為贓物，而基於概括犯意予以故
    買之乙○○。嗣於同年月六日下午一時許，華通公司人員前
    往倉庫盤點含金報廢板，發現前開含金報廢板遭竊，隨即調
    閱監視錄影帶，並向桃園縣政府警察局大園分局大竹派出所
    報案處理，然因監視錄影帶之內容並未清晰綠下戊○○之影
    像，故前開大竹派出所承辦員警尚未知悉何人涉犯本案前，
    戊○○即自行於同年月十六日晚間八、九時許，前往大竹派
    出所向承辦員警甲○○坦承上情而自首犯罪，並接受裁判，
    警方始循線查悉上情。
二、案經桃園縣政府警察局大園分局報請臺灣桃園地方法院檢察
    署檢察官偵查起訴。
    理  由
一、按被告以外之人於審判外之言詞或書面陳述，除法律有規定
    者外，不得作為證據，刑事訴訟法第一百五十九條第一項固
    定有明文。惟被告以外之人於審判外之陳述，雖不符同法第
    一百五十九條之一至之四之規定，而經當事人於審判程序同
    意作為證據，法院審酌該言詞陳述或書面陳述作成時之情況
    ，認為適當者，亦得為證據。又當事人、代理人或辯護人於
    法院調查證據時，知有第一百五十九條第一項不得為證據之
    情形，而未於言詞辯論終結前聲明異議者，視為有前項之同
    意，此亦據同法第一百五十九條之五規定甚明。查本件證人
    丁○○（華通公司處理失竊含金報廢板之承辦人員）、呂理
    安、許世偉等人於警詢時之陳述，均屬被告以外之人在審判
    外之陳述而屬傳聞證據，且不符刑事訴訟法第一百五十九條
    之三之規定，惟檢察官、被告及辯護人就上開審判外之陳述
    ，迄於本院言詞辯論終結前均未聲明異議，而本院審酌渠等
    於陳述作成時之情況，核無違法取證之瑕疵，亦認為以之作
    為證據為適當，依上開規定，上開證人前述審判外之陳述，
    得為證據。
二、至前開證人丁○○及證人（即同案被告）丙○○於檢察官偵
    查中，經具結而向檢察官所為陳述，並無顯有不可信之情況
    ，依同法第一百五十九條之一第二項之規定，該陳述亦得為
    證據。
三、訊據被告戊○○、丙○○對於上揭竊盜及幫助竊盜華通公司
    含金報廢報之犯罪事實迭於警詢、偵查及本院審理時皆坦承
    不諱，核與證人丁○○、呂理安、許世偉於警詢時證述之情
    節相符，並有華通公司倉庫內部及含金報廢板、監視錄影翻
    拍照片各八張、被告丙○○打卡資料、人事資料卡及車號F
    五－○二一號自用大貨車車籍作業系統查詢表各一份在卷可
    稽，足認被告戊○○、丙○○前揭自白與事實相符，堪以採
    信。
四、訊據被告乙○○矢口否認前揭故買贓物之犯行，辯稱：伊是
    桃園縣蘆竹鄉○○路○段五三三號之一延宜公司之現場負責
    人，平時與伊配偶及兒子住在該處，伊係作廢銅、廢鋁之資
    源回收，並未向被告戊○○購買過本件含金報廢板云云。經
    查：
（一）本件被告戊○○先後兩次出售之含金報廢板共十袋，乃為
      其連續竊取華通公司所有存放在該公司倉庫內之物品，已
      詳如前述，是被告戊○○所出售之物，乃為其所竊得之贓
      物一節，洵屬確定，合先敘明。
（二）證人即被告戊○○固於本院審理時具結證述：伊不認識被
      告乙○○，本件伊前後兩次所竊取之含金報廢板均是出售
      予之前約九十四年九月間認識之姓名年籍不詳年約四十歲
      之周先生，周先生曾對伊說有收含金報廢板，伊因卡債被
      逼的喘不過氣，才起意竊取本件含金報廢板，兩次均係竊
      得含金報廢板後，再打電話聯絡周先生，約定在桃園縣蘆
      竹鄉○○路與富國路口附近交易，九十五年一月三日那次
      （即第一次），伊與被告丙○○共同駕車經過高速公路涵
      洞距離前開交易地點約一公里時，被告丙○○即先行下車
      ，故被告丙○○未看見伊與周先生交易之情形，本件與被
      告乙○○無關云云（見本院卷第九二至九五頁），然證人
      即被告丙○○迭於檢察官訊問及本院審理時具結證述：九
      十五年一月三日上午，伊與被告戊○○共同駕駛前開大貨
      車將車內之含金報廢板載運至桃園縣蘆竹鄉○○路附近加
      油站對面僅有之一間資源回收場，被告戊○○直接將貨車
      開進該資源回收場內，然後被告戊○○即在車內操作爪子
      ，伊在車上幫忙將含金報廢板撿起丟到地上，而被告乙○○則在貨車旁邊幫忙撿拾含金報廢板，嗣後被告戊○○叫
      伊先將貨車掉頭駛往路口，被告戊○○與被告乙○○在屋
      內商談約四、五分鐘，被告戊○○出來後即在前開資源回
      收場對面之加油站將一萬元交予伊，故買受本件贓物之人
      確係被告乙○○等語詳實（見偵卷第七五、七六頁、本院
      卷第九七至一○一頁）。參酌被告戊○○先於警詢時供述
      ：伊係於九十五年一月三日下午五時許，前往華通公司將
      前述一萬元交予被告丙○○云云（見偵卷第七頁），嗣於
      檢察官訊問時具結證稱：是在當時交易完後，伊就拿給被
      告丙○○等語（見偵卷第七三頁），而於本院審理時又結
      證改稱：是在九十五年一月三日下午四、五時許，在華通
      公司後門處交給被告丙○○云云（見本院卷第九五頁），
      足見被告戊○○就於何處交付一萬元予被告丙○○之供述
      及證述，先後不符，已見情虛，衡情顯係以虛構被告丙○○並未在場目睹購買贓物者為何人之情節，而故為被告乙○○脫罪；復佐以被告丙○○與被告乙○○間素無怨隙，
      並無設詞誣陷被告乙○○之理，且被告丙○○更結證稱：
      伊與被告戊○○進入前開資源回收場時，有見到三人，一
      位是被告乙○○，另一位女子可能是被告乙○○的太太，
      另一位可能是被告乙○○的兒子等情（見本院卷一○○頁
      ），亦與被告乙○○供述渠任職現場負責人之延宜公司，
      平時有其配偶及兒子共同居住之情節相符（見本院卷第一
      ○九頁），更甚者，被告丙○○並當庭指認開庭時陪同被
      告乙○○前來之人，即為當天在前開資源回收場內所見到
      可能為乙○○兒子之人（見本院卷第一○○頁），而被告
      乙○○亦坦承該人確為伊兒子等情屬實（見本院卷第一○
      八頁），被告丙○○苟未隨同戊○○進入前開資源回收場
      內，焉能指認在法庭內之某一陌生人即之前見過且可能係
      被告乙○○之兒子，足見被告戊○○前揭證述，無非係為
      被告乙○○脫罪迴護之說詞，不足採信，應以被告丙○○
      證述之內容，始符合真實。準此，前後兩次向被告戊○○
      購買本件含金報廢板之人，為被告乙○○無疑。
（三）證人丁○○結證稱：該公司失竊之含金報廢板共十袋，市
      價約在三、四十萬元以上等語在卷（見偵卷第七四頁），
      而被告乙○○既為延宜公司之現場負責人，從事資源回收
      業，對於前開含金報廢板之市價當知之甚詳，且應詳細記
      載前往其資源回收場出售物品者之相關資料，以避免所收
      購者為贓物，而須負擔民刑事之責任，然被告乙○○卻以
      遠低於市價之價格收購被告戊○○出售之含金報廢板共十
      袋，且在其記錄之交易明細內，同期間收購之廢鐵、廢銅
      等物品，均至少記載出售者所駕車輛之車號，唯獨刻意漏
      載被告戊○○出售本件含金報廢板之記錄，此有被告乙○○提出之交易明細一紙附卷可憑（見偵卷第四九頁），且
      與被告戊○○均飾詞否認有為本件交易，益見其對所收購
      之含金報廢板係來路不明之贓物，係心知肚明，致謀議東
      窗事發後，一概否認之情．彰彰明甚，足認被告乙○○係
      明知被告戊○○出售之本件含金報廢板共十袋，乃係來路
      不明之贓物，惟被告乙○○仍執意買受之，是被告乙○○
      所為故買贓物之犯行，洵堪認定。
五、綜上所述，被告乙○○前揭辯解，尚不足採。本件事證明確
    ，被告三人之犯行，堪予認定，自應依法論科。
六、論罪科刑部分：
（一）按被告行為後，刑法部分條文及刑法施行法部分條文業經
      修正公布，並於九十五年七月一日施行（修正後刑法下稱
      新刑法，修正前刑法下稱舊刑法），參酌最高法院九十五
      年五月二十三日刑事庭第八次會議決議意旨，新刑法第二
      條第一項之規定，係規範行為後法律變更所生新舊法律比
      較適用之準據法，於新刑法施行後，應適用新刑法第二條
      第一項之規定，為「從舊從輕」之比較。另於比較時應就
      罪刑有關之共犯、未遂犯、想像競合犯、牽連犯、連續犯
      、結合犯，以及累犯加重、自首減輕暨其他法定加減原因
      （如身分加減）與加減例等一切情形，本於統一性及整體
      性原則，綜其全部罪刑之結果而為比較。準此而論，本案
      涉及法律變更之部分如下：
   1、被告戊○○、乙○○行為後，刑法第五十六條連續犯之規
      定，業經新刑法刪除，則被告戊○○、乙○○之犯行，因
      行為後新法業已刪除連續犯之規定，此刪除雖非犯罪構成
      要件之變更，但顯已影響行為人刑罰之法律效果，自屬法
      律有變更，如依舊法連續犯之規定，則被告戊○○、乙○○分別所犯前後二次竊盜及故買贓物之犯行，應論以一罪
      ，惟如依新刑法之規定，則均應論以二罪而分論併罰之，
      比較新、舊法結果，自以舊法之規定較有利於被告戊○○
      、乙○○。
   2、被告戊○○行為後，刑法第六十二條有關自首減輕之規定
      已有修正，舊刑法規定為「必減」其刑，修正後新刑法改
      為「得減」其刑，此項變動影響行為人之刑罰法律效果，
      自屬「法律變更」，經比較新舊法結果，因舊刑法規定為
      「必減」其刑，較有利於被告戊○○。
   3、被告丙○○行為後，刑法第三十條已修正為「幫助他人『
      實行』犯罪『行為』者，為『幫助』犯。雖他人不知幫助
      之情者，亦同。『幫助』之處罰，得按正犯之刑減輕之」
      ，涉及幫助犯要件之變更，自屬法律變更，經比較新舊法
      ，本件被告丙○○之行為，於新舊法間適用之結果並無不
      同。
   4、被告丙○○行為後，罰金罰鍰提高標準條例第二條業已刪
      除，而刑法第四十一條第一項前段關於易科罰金之折算標
      準已由舊法以銀元一百元、二百元、三百元修正為以新臺
      幣一千元、二千元、三千元折算一日，因屬科刑規範事項
      之變更，其折算標準為裁判時所應諭知，自有就新舊法規
      定比較之必要，經比較新舊法結果，以行為時之舊法較為
      有利於被告丙○○。
   5、被告三人行為後，刑法第三十三條第五款業已修正規定「
      罰金：新臺幣一千元以上，以百元計算之。」，與修正前
      舊刑法第三十三條第五款規定「罰金：一元（折算為新臺
      幣三元）以上。」不同。比較新舊法結果，以舊法較有利
      於行為人。
   6、再查被告三人行為後，業已增訂刑法施行法第一條之一，
      並規定：「中華民國九十四年一月七日刑法修正施行後，
      刑法分則編所定罰金之貨幣單位為新臺幣。九十四年一月
      七日刑法修正時，刑法分則編未修正之條文定有罰金者，
      自九十四年一月七日刑法修正施行後，就其所定數額提高
      為三十倍。但七十二年六月二十六日至九十四年一月七日
      新增或修正之條文，就其所定數額提高為三倍。」，是就
      現行刑法中，有關於罰金刑最高度之規定已有修正，惟經
      比較增訂之刑法施行法第一條之一與被告行為時之罰金罰
      鍰提高標準條例第一條前段、現行法規所定貨幣單位折算
      新臺幣條例第二條結果，關於修正前後罰金刑之最高度並
      無不同。
   7、綜上所述，參酌前揭最高法院刑事庭會議決議意旨，本院
      綜合本件全部罪刑比較之結果，認以上開舊刑法之規定較
      有利於被告三人，故本件應一體適用舊刑法之規定。
（二）核被告戊○○所為，係犯刑法第三百二十條第一項之普通
      竊盜罪。被告丙○○係提供堆高機供被告戊○○竊取本件
      含金報廢板，所實施者係普通竊盜罪構成要件以外之行為
      ，核被告丙○○所為，係犯舊刑法第三十條一項前段、刑
      法第三百二十條第一項之幫助普通竊盜罪。被告乙○○明
      知被告戊○○所出售之含金報廢板為贓物而故買之，係犯
      刑法第三百四十九條第二項之故買贓物罪。被告戊○○及
      乙○○前後所為各二次普通竊盜及故買贓物之犯行，時間
      緊接，方法相同，分別觸犯構成要件相同之罪名，顯均係
      基於概括犯意為之，各為舊刑法第五十六條規定之連續犯
      ，應分別論以一罪，並皆加重其刑。被告丙○○係以幫助
      被告戊○○竊盜之意思而參與本件犯罪，為幫助犯，前已
      述及，爰依舊刑法第三十條第二項之規定按正刑之刑減輕
      之。被告戊○○於前述大竹派出所員警尚未知悉何人涉犯
      本件竊盜案件前，即自行前往該派出所向承辦員警甲○○
      坦承犯罪，並接受裁判，業經證人甲○○證述實屬，核與
      自首之要件相符，應依舊刑法第六十二條前段之規定減輕
      其刑，並依法先加後減之。爰審酌被告戊○○竊得含金報
      廢板之價值不菲，及其與被告丙○○二人犯後所得財物之
      多寡，被告乙○○從事資源回收業，卻故為買受贓物，增
      加司法警察查緝犯罪之困難，兼衡被告戊○○、丙○○犯
      後坦承犯行，惟被告戊○○為脫免被告乙○○之罪責所為
      悖於事實之證述，尚難認被告戊○○犯後態度良好，及被
      告乙○○犯後飾詞圖卸，亦難認有悔改之意等一切情狀，
      分別量處如主文所示之刑，並就被告丙○○所處之刑，依
      修正前刑法第四十一條第一項前段、修正前罰金罰鍰提高
      標準條例第二條之規定，諭知易科罰金之折算標準，以示
      懲戒。末查被告丙○○前未曾因故意犯罪受有期徒刑以上
      刑之宣告，此有臺灣高等法院被告前案紀錄表在卷可按，
      其因一時失慮，偶罹刑典，事後除已坦承犯行，並將犯罪
      過程供述詳盡，足見其深具悔意，經此刑之宣告後，應知
      警惕而無再犯之虞，本院因認前開對其所宣告之刑，以暫
      不執行其刑為當，參酌前揭最高法院刑事庭會議決議意旨
      ，依修正後刑法第七十四條第一項第一款之規定，宣告緩
      刑二年，用啟自新。
據上論斷，應依刑事訴訟法第二百九十九條第一項前段，刑法第
三百二十條第一項、第三百四十九條第二項，修正後刑法第二條
第一項前段，修正前刑法第五十六條、第三十條第一項前段、第
二項、第六十二條前段、第四十一條第一項前段，修正後刑法第
七十四條第一項第一款，罰金罰鍰提高標準條例第一條前段，修
正前罰金罰鍰提高標準條例第二條，判決如主文。
本案經檢察官楊挺宏到庭執行職務。
中    華    民    國    95    年    10    月    17    日
                  刑事第八庭  審判長法  官  曾家貽
                                    法  官  陳彥宏
                                    法  官  吳為平
以上正本證明與原本無異。
如不服本判決，應於送達後十日內，向本院提出上訴狀。
                                    書記官  江惠婷
中    華    民    國    95    年    10    月    18    日
附錄論罪科刑法條：
刑法第320條
意圖為自己或第三人不法之所有，而竊取他人之動產者，為竊盜
罪，處 5 年以下有期徒刑、拘役或 5 百元以下罰金。
意圖為自己或第三人不法之利益，而竊佔他人之不動產者，依前
項之規定處斷。
前二項之未遂犯罰之。
刑法第349條
收受贓物者，處 3 年以下有期徒刑、拘役或 5 百元以下罰金。
搬運、寄藏、故買贓物或為牙保者，處 5 年以下有期徒刑、拘役
或科或併科 1 千元以下罰金。
因贓物變得之財物，以贓物論。


司法院資訊處製作；財團法人民間司法改革基金會備份。
